臺灣臺北地方法院交通事件裁定　　　　　94年度交聲字第30號
原處分機關　臺北市交通事件裁決所
異　議　人
即受處分人　甲○○
上列異議人即受處分人因違反道路交通管理處罰條例案件，對於
臺北市交通事件裁所民國九十三年十二月六日所為之處分（原處
分案號：北市裁三字第裁二二－ＡＧ0000000號、第裁二
二－ＡＧ0000000號）聲明異議，本院裁定如下：
    主  文
異議均駁回。
    理  由
一、按行車速度，依標誌或標線之規定，無標誌或標線者，在市
    區道路，時速不得超過五０公里，道路交通安全規則第九十
    三條第一項第一款定有明文。又汽車駕駛人，行車速度，超
    過規定之最高時速，處新臺幣（下同）一千二百元以上二千
    四百元以下罰鍰；汽車駕駛人之違規行為當場不能或不宜攔
    截製單舉發，經以科學儀器取得證據資料者，得對汽車所有
    人逕行舉發處罰，道路交通管理處罰條例第四十條第一項及
    第七條之二第一項第六款亦已分別明定。
二、本件原處分機關認異議人即受處分人甲○○於(1)民國（下同
    ）九十三年九月二十一日二十二時三分許，駕駛車號七六六
    八－ＨＬ號自用小客車於臺北市○○○路○段西向東行駛時
    ，其行車速度為時速六十九公里，超過該路段時速五十公里
    之最高速限而未滿二十公里，經該處移動式測速照相機拍攝
    後，由原舉發機關臺北市政府警察局內湖分局交通分隊員警
    謝嘉華採證摯發台北市政府警察局舉發違反道路交通管理事
    件通知單（北市警交大字ＡＧ0000000號），逕行以
    其違反道路交通管理處罰條例第四十條第一項規定舉發，經
    受處分人提出申訴，原處分機關調查後仍認為事證明確，依
    道路交通管理處罰條例第四十條第一項、違反道路交通管理
    事件統一裁罰基準及處理規則第四十三條、第四十四條、第
    六十一條及違反道路交通管理事件統一裁罰基準表之規定裁
    處受處分人罰鍰一千七百元，並依同條例第六十三條第一項
    記違規點數一點；(2)另於九十三年九月二十八日二十一時四
    十六分許，駕駛車號七六六八－ＨＬ號自用小客車於臺北市
    ○○○路六段西向東（原處分誤載為東向西，經採證人楊守
    禮到庭證述修正）行駛時，其行車速度為時速七十二公里，
    超過該路段時速五十公里之最高速限且滿二十公里以上，經
    該處移動式測速照相機拍攝後，由原舉發機關臺北市政府警
    察局內湖分局交通分隊員警楊守禮採證摯發台北市政府警察
    局舉發違反道路交通管理事件通知單（北市警交大字ＡＧ0
    000000號），逕行以其違反道路交通管理處罰條例第
    四十條第一項規定舉發，經受處分人提出申訴，原處分機關
    調查後仍認為事證明確，依道路交通管理處罰條例第四十條
    第一項、違反道路交通管理事件統一裁罰基準及處理規則第
    四十三條、第四十四條、第六十一條及違反道路交通管理事
    件統一裁罰基準表之規定裁處受處分人罰鍰一千九百元，並
    依同條例第六十三條第一項記違規點數一點等語。
三、聲明異議意旨略以：(1)伊向本件原處分機關內湖分局提出異
    議，該分局處分書函說明：「．．亦設有【前方有測速照相
    ，請依速限行駛】之警示牌云云，查非事實，按該路段全程
    均未見該警示牌，依法應設置警示牌設施，均付之闕如，則
    原處分係為不實登載，與事實不符；(2)依據內政部警政署頒
    「固定式測速照相機之設置、理念、原則、執勤要領即查核
    機制」之規定，第一條第三項第一款：「設置地點，應透過
    媒體或大眾傳播或網路等告知民眾。」本件所稱固定式測速
    照相機之設置，並未符前開告知大眾之規定，則該測速照相
    器設置，顯亦違法。(3)該測速照相器之設置，推算應於最近
    數月內設置，設置時既違背內政部警政署所頒之設置規定，
    而未合法設立警示牌，則原處分之不合法甚明，依法應予撤
    銷云云。
四、經查，本件受處分人於九十三年九月二十一日二十二時八分
    許，駕駛其所有車號七六六八－ＨＬ號自用小客車，以時速
    六十九公里之速度，於南京東路六段由西向東行駛，其時速
    已超出該路段限速每小時五十公里，超速每小時十九公里，
    而未滿二十公里；另於同年同月二十八日二十一時四十六分
    駕駛前開車輛以時速七十二公里於南京東路六段由西向東（
    誤載為由東向西）行駛時，其時速已超出該路段限速每小時
    五十公里，超速每小時二十二公里，而滿二十公里以上之事
    實，為受處分人所不否認，並有測速照片二幀附卷可稽，是
    本件受處分人駕駛車輛於前揭時、地確有超速行駛之情事，
    甚為明確。又內政部警政署所頒布之「固定式測速照相及移
    動式測速照相之設置理念、原則、執勤要領及查核機制」第
    一條第三項第一款針對固定式測速照相方式（固定桿）之執
    勤要領有明文規定，就固定式測速照相器之「設置地點應透
    過媒體或大眾傳播或網路等告知民眾」，然對於移動式測速
    照相方式（車裝移動或人工設置、操作器材）之執勤要領並
    無相類似規定，就本件之證人即採證員警謝嘉華到庭證稱：
    「．．我們當日是使用移動式照相機，並不是固定式．．」
    等語明確（參見本卷九十四年三月二十八日之訊問筆錄）；
    況前開內政部警政署所頒布之「固定式測速照相及移動式測
    速照相之設置理念、原則、執勤要領及查核機制」乃為避免
    警員執法時產生爭議所頒布，但並非道路交通管理處罰條例
    第四十條第一項處罰之要件；且行車速度應依標誌或標線之
    規定，此乃眾所周知之事實，而受處分人既領有駕駛執照，
    更應知之甚明，自有隨時注意並遵守各路段時速限制之義務
    ，所保障者乃大眾及本身因使用交通設施之安全，而非以有
    無設置測速照相器及警示牌作為修正駕駛習慣之依據，因此
    縱測速照相器之設置地點並未透過媒體或大眾傳播或網路等
    告知民眾，亦無從變更受處分人違規行為之法律評價。從而
    本件警員依測速照相器所得照片取締之結果既正確無誤，違
    規事實已堪予認定。
五、綜前所述，原處分機關依道路交通管理處罰條例第四十條第
    一項、違反道路交通管理事件統一裁罰基準及處理規則第四
    十三條、第四十四條、第六十一條及違反道路交通管理事件
    統一裁罰基準表之規定，各裁處受處分人罰鍰一千七百元及
    一千九百元，並各依同條例第六十三條第一項記受處分人違
    規點數一點，於法並無不合。本件異議為均無理由，應予駁
    回。
據上論斷，依道路交通案件處理辦法第十九條，裁定如主文。
中　　華　　民　　國　　94　　年　　7　　月　   4　   日
                  交通法庭法　官  官信成
以上正本證明與原本無異。
如不服本裁定，應於裁定送達後5日內向本院提出抗告狀。
中　　華　　民　　國　　94　　年　　7 　　月　　5 　　日
                    　    書記官  陳靜君
